臺北高等行政法院判決　　　　　　　　　　　　　　　九十三年度簡字第二三三號
　　原　　　告　良源科技股份有限公司
　　代　表　人　甲○○
　　被　　　告　臺北縣政府
　　代　表　人　乙○○代理縣.
右當事人間因就業服務法事件，原告不服行政院勞工委員會中華民國九十二年十一月
二十一日勞訴字第○九二○○五三六四六號訴願決定，提起行政訴訟。本院判決如左
：
　　主  文
原告之訴駁回。
訴訟費用由原告負擔。
　　事  實
一、事實概要：緣本件原告營業地址從台北縣泰山鄉○○街十七巷二十六之四號五樓
    搬遷至台北縣樹林市○○街○段二三四號營業，未向行政院勞工委員會申請變更
    許可登記，經行政院勞工委員會職訓局以九十二年七月二日職外字第○九二○○
    二四六九六號函移由被告，案經被告審查認其違反就業服務法第四十條第十二款
    規定，乃以九十二年八月十四日北府勞動字第○九二○四八八一六○號就業服務
    法罰鍰處分書，依同法第六十七條第一項規定，處原告罰鍰新台幣六萬元。原告
    不服，提起訴願，遭決定駁回，遂提起本件行政訴訟。
二、兩造聲明：
　　(一)原告聲明：1.訴願決定及原處分均撤銷。
　　　　　　　　2.訴訟費用由被告負擔。
　　(二)被告聲明：1.駁回原告之訴。
                2.訴訟費用由原告負擔。
三、兩造之爭點：被告認定原告營業地址從「台北縣泰山鄉○○街十七巷二十六之四
    號五樓」搬遷至「台北縣樹林市○○街○段二三四號」，未申請變更許可登記，
    有違反就業服務法第四十條第十二款規定之情事，是否適法？
　　(一)原告主張之理由：
    1.查被告與行政院勞工委員會職業訓練局於九十二年六月三十日前至原告住址訪
　　　查收取仲介費用及文件備置等情形，因人員均外出洽公，致無人應門，嗣後被
　　　告並未為任何業務檢查或書面通知，旋於同年七月十七日即以北府勞動字第○
　　　九二○四三三二五六號函，指稱原告違反就業服務法第四十條第十二款規定，
　　　並對於原告所提出之說明不予理會，恣意以北府勞動字第○九二○四八八一六
　　　○號函對原告科處新台幣陸萬元之行政處分，原告未服，對此提起訴願，惟行
　　　政院勞工委員會亦未視原告所提之理由，遽駁回原告之訴願，原告未服，特提
　　　起本件訴訟，合先敘明。
　　2.次查，訴願決定理由略以：「原告未經向行政院勞工委員會申請變更營業地址
　　　即由原登記之台北縣泰山鄉○○街十七巷二十六之四號五樓搬遷至台北縣樹林
　　　市○○街○段二三四號，有違就業服務法第四十條第十二款及同法第六十七條
　　　第一項。．．．且經本會電詢訪查人員，據其告知於九十二年六月三十日協同
　　　．．．訪察收取仲介費用及文件備置等情形，經該處住戶康素蓮．．．原告已
　　　搬離該址，並提供電話與原告聯絡，接聽人為原告員工鄭玉文，其表示原告於
　　　九十二年三月已搬遷至台北縣樹林市○○街○段二三四號營業．．．」云云等
　　　語。惟查：
　　　(1)按原告於九十一年五月九日核准設立迄今，即以人力就業服務業為營業項目
　　　　，並以核准設立之台北縣泰山鄉○○街十七巷二十六之四號為營業所，因草
　　　　創期尚處於摸索及開創業務之階段，業務量及配置人員僅有數人即足，然歷
　　　　經年餘之努力，逐漸拓展大樓機電管理修繕及新建工程等諸多專業技能，並
　　　　陸續增派人力以為因應，故以，因原告營業項目增加，人員所涉及之業務亦
　　　　不僅限於人力就業服務此一狹隘項目，而被告於訪查記錄表上所記載之鄭玉
　　　　文即屬負責機電維護等工作項目人員之一。是日，被告所為之訪查記錄，並
　　　　非面對面所為，而係以電話溝通方式，姑不論以電話方式所為之通信效果與
　　　　面對面所為迥然不同，又易有不清語意之嫌，況被告問話之方式亦極有誤導
　　　　原告員工之可能。按鄭玉文於原告公司既負責機電維護聯絡工作，而原告公
　　　　司機電組人力亦因該營業場所不足容納而於九十二年間搬遷至樹林市○○街
　　　　（見原告訴願補充理由書所載），其所言原告於九十二年三月份搬至樹林市
　　　　○○街等語，實指原告有關機電方面之業務量均搬遷至該地而言，然被告竟
　　　　妄加揣測、恣意曲解原告員工之真意，顯有羅織原告入罪之嫌。況該訪查記
　　　　錄既未經受訪查負責人親自簽章，被告如何記載，原告均無從得知，其記載
　　　　真實性如何？恐有疑義！
　　　(2)況原告之負責人於接悉該訪查員之電話後，即告知有關人力就業之所有資料
　　　　及人員仍於台北縣泰山鄉之營業處所，僅因訪查人查訪時所有人員均外出，
　　　　而無法配合查訪，是否應另約時間云云，惟訪查員竟於記錄上填載泰山留置
　　　　三分之二人力，樹林留置三分之一，文件亦分二邊存放等不實記錄，實屬可
　　　　議。被告認原告主張前後矛盾，恐有誤解。換言之，訪查員究為求其便宜行
　　　　事而執意曲解原告之語意，抑或是因通信不清所致之誤解，被告反卻以電話
　　　　記錄此一不具任何效力之文件即將責任轉嫁由原告負擔，實有違依法行政原
　　　　則。又依訪查員當時未置可否之態度，原告之負責人實認已告知翔實，訪查
　　　　員既未表任何意見，應是了解原告營業上人員調度之安排，如有須擇日配合
　　　　檢查，訪查人員亦會告之，倘原告過於要求另擇日配合檢查，被告恐又以該
　　　　期日為原告所定，不足採信等語敝之。豈料，被告竟曲解原告之語意，而於
　　　　記錄上填載泰山留置三分之二人力，樹林留置三分之一，文件亦分二邊存放
　　　　等不實記錄，實屬可議。易言之，就業服務法之行政查證程序非原告所得知
　　　　悉，在被告未告知情形下，原告又如何得知在訪查人員不置可否之情形下，
　　　　應據理力爭、另約期日接受檢查呢？是時訪查人員均表明已明白，則原告單
　　　　純以為告知翔實，否則以原告又如何得揣測訪查人員之真意？換言之，被告
　　　　以原告未主動約定期日以配合檢查，以證原告未於該營業場所營業，顯不足
　　　　採信。
　　　(3)被告又以原告之營業所為康素蓮之居住所，而認定原告已搬遷該址。姑不論
　　　　康素蓮為何人，然原告自始至終均與營業所之所有人張進壽簽有房屋租賃契
　　　　約書在案，自無可能有與原告無關之第三者居住於該址中，況原告均按月繳
　　　　付房租，倘真如被告所言早已搬遷，豈何須繳付，徒增費用支出？足證，原
　　　　告確實仍於該址有營業之事實，被告未查，竟以原告公司大門深鎖為由，逕
　　　　以原告違反就業服務法第四十條第十二款，依同法第六十七條之規定，對原
　　　　告科處新台幣六萬元整之行政罰鍰，實非適法且不當。
　　3.又依被告所提雇主聘僱外籍勞工申請表欄觀之，其上載明通訊地址為台北縣樹
　　　林市○○街○段二三四號一樓，足見該址僅為文件送達之聯絡地址，而非實際
　　　營業地址。然被告以原告於該申請書上載明該址之意思表示即推論原告已搬遷
　　　之論斷，顯有倒果為因之謬論。承前所述，因原告之營業項目陸續增加，原有
　　　之營業地址已不敷使用，就非屬人力仲介此一項目之營業範圍及人員，即以台
　　　北縣樹林市○○街○段二三四號一樓為辦公處所，而核准設立之台北縣泰山鄉
　　　○○街十七巷二十六之四號為人力仲介業務人員之辦公處所，惟因業務人員時
　　　需外出訪查及洽談業務，為免因信件無人收受而須經招領或退回等繁雜手續，
　　　故在申請書表上一律以台北縣樹林市○○街○段二三四號一樓為送達處所，此
　　　亦為行政單位在設計表格時之便民措施，即得由申請人自由選擇以便於收受文
　　　件之處所為聯絡地址，以免延宕文件之收受而有失時效之弊。此觀法院文件於
　　　訴訟書狀中亦得載明受送達代收處或聯絡處所，即得自明。然被告竟恣意指稱
　　　原告於申請書表上填載非營業處所之地址即可證明原告營業處所之變更，顯有
　　　張冠李戴之嫌。反之，若原告僅為單純從事人力仲介性質，而人員因公時常外
　　　出，無法收受信件時，在填具申請書表時，為爭取時效，大都會以該負責辦理
　　　之員工處所為聯絡處所，則以被告之邏輯推敲，原告如有五名員工同時在辦理
　　　不同案件而逕填具該員工之聯絡地址，原告豈非有五個營業處所乎？足證，被
　　　告以該似是而非之論點，逕為不利原告之行政處分，實非適法。
　　4.縱上所述，原行政處分及原訴願決定，依法未合，賜准撤銷原行政處分及原訴
　　　願決定。
　　(二)被告主張之理由：
    1.按就業服務法第四十條規定：「私立就業服務機構及其從業人員從事就業服務
　　　業務，不得有下列情事：．．．十二、未依規定辦理變更登記、停業申報或換
　　　發、補發證照」。
　　2.查行政院勞工委員會職業訓練局會同被告所屬人員於九十二年六月三十日前往
　　　原告營業地址「臺北縣泰山鄉○○街十七巷二十六之四號五樓」訪查原告收取
　　　仲介費及文件備置等情形，原告已搬離該址，經已住於該址之「康素蓮」提供
　　　電話與原告聯絡，接聽者為原告員工「鄭玉文」，其表示原告於九十二年三月
　　　已搬遷至「臺北縣樹林市○○街○段二三四號」營業；同年七月十日行政院勞
　　　工委員會職業訓練局又會同被告所屬人員至「臺北縣樹林市○○街○段二三四
　　　號」訪查時，所完成之「訪察私立就業服務機構紀錄表」備註欄記載：「原告
　　　於九十二年三月搬至臺北縣樹林市○○街○段二三四號，負責人於電話中表示
　　　泰山留置三分之二人力，樹林留置三分之一人力，文件亦分二邊存放」。經行
　　　政院勞工委員會職業訓練局二次訪查，證之原告已不在原核准地址，而搬遷至
　　　「臺北縣樹林市○○街○段二三四號」營業。故原告遷移營業地址而未依規定
　　　辦理變更登記之情事，相當明確。此有行政院勞工委員會職業訓練局九十二年
　　　六月三十日及同年七月十日訪查所填之「訪察私立就業服務機構紀錄表」可稽
　　　。原告以九十二年六月三十日及同年七月十日之訪查結果係被告妄加揣測與與
　　　曲解原告真意，惟二次實地訪查均有現場人員之簽章；九十二年六月三十日有
　　　屋主「康素蓮」簽名作證及九十二年七月十日原告員工加蓋原告公司章足以佐
　　　證。至於原告以為訪查時非面對面、通訊不良等因素指稱被告所曲解，顯係推
　　　卸之詞。
　　3.原告所提出有關向「張進壽」租賃契約及房租收據文件，僅能明敘其與張進壽
　　　租約尚有存續關係，原告營業處所之設立或異動均須經向行政院勞工委員會申
　　　請核准始為有效，故僅憑租約不足以證明原告尚在營業地址營業之事實。原告
　　　九十二年三月十四日函復被告九十二年三月十二日北府字第○九二○二○九五
　　　○三號函時，即載明「機關地址」、「樹林市○○街○段二三四號」。又原告
　　　於九十二年四月二十一日為雇主「李嘉惠」申請外籍家庭監護工之聘僱許可時
　　　，即以「臺北縣樹林市○○街○段二三四號一樓」辦理，且該表所填之電話號
　　　碼（○二）00000000，即為樹林地區電話，經行政院勞工委員會核發
　　　之「李嘉惠」之聘僱許可函（工作核准地址為臺北縣中和市○○路二二五號五
　　　樓）亦寄往上述地址；另原告九十一年五月十六日不服被告九十一年十一月十
　　　八日北府勞動字第○九一○六三三四一一號罰鍰處分書提起訴願時，公司地址
　　　亦自填寫「樹林市○○街○段二三四號」，此與九十二年六月三十日訪察查私
　　　立就業服務機構紀錄表，記載「訴願人（指原告）九十二年三月搬遷，在臺北
　　　縣樹林市○○街○段二三四號營業」之事實完全相符；且亦有行政院勞工委員
　　　會接受原告所填送之「雇主（李嘉惠）聘僱外籍勞工申請表」及核發「李嘉惠
　　　」之聘僱許可函可稽。綜上事證足以證明原告自九十二年四月起已在臺北縣樹
　　　林市○○街○段二三四號為李嘉惠及新漁發號從事就業服務之業務行為，已成
　　　不爭之事實。
　　4.原告所稱其人員均外出洽公至無人應門；且稱因原告之業務人員時須外出訪查
　　　及洽談業務，為免因信件無人收受而須招領或退回，故在申請表上一律以「台
　　　北縣樹林市○○街○段二三四號一樓」為送達處所，有違服務業營業之常理，
　　　不足採信。原告又稱如有五名員工同時在辦理不同案件而逕填具該員工之聯絡
　　　地址，原告豈非有五個營業處所乎，原告依法設立法人對外營業，居然對外聯
　　　絡需要經由各該員工之聯絡地址，試問原告依法申請營業處所豈非虛設行號？
　　　故其說詞亦有違服務業營業之常理。
　　5.綜上所述，故原告所訴非有理由，委無可採，請駁回原告之訴訟。
　　理  由
一、本件被告處原告罰鍰新台幣六萬元，罰鍰數額在新台幣二十萬元以下（司法院曾
    依行政訴訟法第二百二十九條第二項之規定，將行政訴訟法第二百二十九條第一
    項之簡易案件金額提高為二十萬元，並自九十三年一月一日起施行），係屬行政
    訴訟法第二百二十九條第一項第二款規定之涉訟事件，應依簡易訴訟程序進行之
    ，先予明。
二、本件被告代表人原為蘇貞昌，訴訟中變更為林鍚耀，業據被告新任代表人提出承
    受訴訟狀聲明承受訴訟，核無不合，應予准許。
三、按「私立就業服務機構及其從業人員從事就業服務業務，不得有下列情事：‥‥
    十二、未依規定辦理變更登記、停業申報或換發、補發證照」、「違反‥‥第四
    十條第十款至第十五款‥‥規定，處新臺幣六萬元以上三十萬元以下罰鍰。」分
    別為就業服務法第四十條第十二款及第六十七條第一項所明定。
四、本件被告以原告營業地址從台北縣泰山鄉○○街十七巷二十六之四號五樓搬遷至
    台北縣樹林市○○街○段二三四號營業，未向行政院勞工委員會申請變更許可登
    記，認其違反就業服務法第四十條第十二款規定，乃以九十二年八月十四日北府
    勞動字第○九二○四八八一六○號就業服務法罰鍰處分書，依同法第六十七條第
    一項規定，處原告罰鍰新台幣六萬元，原告不服，提起訴願，遭決定駁回；原告
    循序起訴，兩造主張陳述意旨，如事實欄所載。
五、卷查行政院勞工委員會職業訓練局會同被告所屬人員於九十二年六月三十日前往
    原告營業地址「臺北縣泰山鄉○○街十七巷二十六之四號五樓」訪查原告收取仲
    介費及文件備置等情形，原告已搬離該址，經已住於該址之「康素蓮」提供電話
    與原告聯絡，接聽者為原告員工「鄭玉文」，其表示原告於九十二年三月已搬遷
    至「臺北縣樹林市○○街○段二三四號」營業；同年七月十日行政院勞工委員會
    職業訓練局又會同被告所屬人員至「臺北縣樹林市○○街○段二三四號」訪查時
    ，所完成之「訪察私立就業服務機構紀錄表」備註欄記載：「原告於九十二年三
    月搬至臺北縣樹林市○○街○段二三四號，負責人於電話中表示泰山留置三分之
    二人力，樹林留置三分之一人力，文件亦分二邊存放」；此有行政院勞工委員會
    職業訓練局九十二年六月三十日及同年七月十日訪查所填之「訪察私立就業服務
    機構紀錄表」可稽；又上揭二次實地訪查均有現場人員之簽章；其中九十二年六
    月三十日經在場之屋主「康素蓮」簽認，九十二年七月十日亦經原告員工加蓋原
    告公司章簽認在案；足徵，原告遷移營業地址而未依規定辦理變更登記之情事，
    事證明確，被告據以裁處，洵屬有據。原告主張九十二年六月三十日及同年七月
    十日訪查時非面對面，且通訊不良，訪查結果係被告妄加揣測與曲解原告真意云
    云，容非可採。
六、次查原告雖提出向「張進壽」承租之租賃契約（記載租期自九十一年三月一日起
    至九十四年三月三十一日止，每月租金新台幣三千元）及房租收據文件為證；此
    僅能敘明其與張進壽間尚有租賃關係存續；惟原告營業處所之設立或異動均須經
    向行政院勞工委員會申請核准，此營業處所之設立或變更，係實質認定，僅憑租
    約尚不足以證明原告仍實際在營業地址營業之事實。況原告九十二年三月十四日
    函復被告九十二年三月十二日北府字第○九二○二○九五○三號函時，即載明「
    機關地址」、「樹林市○○街○段二三四號」，有附本院卷之原告九十二年三月
    十四日函可稽。又原告於九十二年四月二十一日為雇主「李嘉惠」申請外籍家庭
    監護工之聘僱許可時，即以「臺北縣樹林市○○街○段二三四號一樓」辦理，且
    該表所填之電話號碼（○二）00000000，即為樹林地區電話，經行政院
    勞工委員會核發之「李嘉惠」之聘僱許可函（工作核准地址為臺北縣中和市○○
    路二二五號五樓）亦寄往上述地址；又原告於九十二年間為「新漁發號」申請外
    籍勞工聘僱許可時，亦以「臺北縣樹林市○○街○段二三四號一樓」為通訊地址
    ；另原告九十一年五月十六日不服被告九十一年十一月十八日北府勞動字第○九
    一○六三三四一一號罰鍰處分書提起訴願時，公司地址亦自填寫「樹林市○○街
    ○段二三四號」，此分別有行政院勞工委員會接受原告所填送之「雇主（李嘉惠
    ）聘僱外籍勞工申請表」「雇主（新漁發號）聘僱外籍勞工申請表」、「李嘉惠
    」之聘僱許可函、及原告訴願書等附訴願卷內可稽。綜上，足證原告自九十二年
    四月起已在臺北縣樹林市○○街○段二三四號為李嘉惠及新漁發號從事就業服務
    之業務行為。至原告訴稱其業務人員均外出洽公致無人應門；且稱因原告之業務
    人員時須外出訪查及洽談業務，為免因信件無人收受而須招領或退回，故在申請
    表上一律以「台北縣樹林市○○街○段二三四號一樓」為送達處所，有違服務業
    營業之常情，尚難採信。
七、綜上所述，原告起訴論旨，容非可採。被告以原告營業地址從台北縣泰山鄉○○
    街十七巷二十六之四號五樓，搬遷至台北縣樹林市○○街○段二三四號營業，未
    向行政院勞工委員會申請變更許可登記，乃以九十二年八月十四日北府勞動字第
    ○九二○四八八一六○號就業服務法罰鍰處分書，依同法第六十七條第一項規定
    ，處原告罰鍰新台幣六萬元，並無違誤，訴願決定予以維持，亦無不合；原告訴
    請撤銷，為無理由，應予駁回。又本件係適用簡易訴訟程序，爰不經言詞辯論逕
    為判決。
據上論結，原告之訴為無理由，爰依行政訴訟法第二百三十三條第一項、第九十八條
第三項前段，判決如主文。
中　　　華　　　民　　　國　　九十三　　年　　　八　　　月　　　九　　　日
                                  臺北高等行政法院  第六庭
      　　　　　　　　　　　　　　　　　　　　      法　官　許瑞助
右為正本係照原本作成。
本件以訴訟事件所涉及之法律見解具有原則性者為限，始得於本判決送達後二十日內
向本院提出上訴狀並表明上訴理由，如已於本判決宣示後送達前提起上訴者，應於判
決送達後二十日內補具上訴理由（均按他造人數附繕本），且經最高行政法院許可後
方得上訴。
中　　　華　　　民　　　國　　九十三　　年　　　八　　　月　　　九　　　日
                                                    書記官  吳芳靜
